【裁判字號】    95,台上,204
【裁判日期】    950112
【裁判案由】    違反槍砲彈藥刀械管制條例
【裁判全文】
最高法院刑事判決              九十五年度台上字第二○四號
    上  訴  人  甲○○
                        武呂2.
    選任辯護人  邱聰安律師
    上  訴  人  乙○○
                        下23.
                丙○○
                        下19.
上列上訴人等因違反槍砲彈藥刀械管制條例案件，不服台灣高等
法院花蓮分院中華民國九十二年五月二十八日第二審判決（九十
二年度上訴字第五號，起訴案號：台灣台東地方法院檢察署九十
一年度偵字第一○一號），提起上訴，本院判決如下：
    主  文
原判決撤銷，發回台灣高等法院花蓮分院。
    理  由
本件原判決撤銷第一審之判決（論處上訴人乙○○侵占遺失物罪
刑，及諭知甲○○免訴、丙○○無罪），改判分別依想像競合犯
等從一重論處甲○○共同未經許可，製造可發射金屬或子彈具有
殺傷力之土造獵槍罪刑，及論處乙○○、丙○○共同未經許可，
持有可發射金屬或子彈具有殺傷力之土造獵槍罪刑（余、高二人
均緩刑年），固非無見。
惟查：一、上訴人等行為後，槍砲彈藥刀械管制條例業於民國九
十四年一月二十六日修正公布，經刪除第十一條條文，並將未經
許可，製造、持有第四條第一項第一款所定其他可發射金屬或子
彈具有殺傷力之各式槍砲等行為者，併入於第八條處罰，原第十
一條第一項之法定刑「處五年以上有期徒刑，併科新台幣一千萬
元以下罰金。」修正後因而提高為「處無期徒刑或五年以上有期
徒刑，併科新台幣一千萬元以下罰金。」原第十一條第四項之法
定刑「處一年以上七年以下有期徒刑，併科新台幣七百萬元以下
罰金。」修正後亦提高為「處三年以上十年以下有期徒刑，併科
新台幣七百萬元以下罰金。」原判決認定上訴人等所為，甲○○
係犯（修正前）槍砲彈藥刀械管制條例第十一條第一項之未經許
可製造可發射金屬或子彈具有殺傷力之土造獵槍罪及第十三條第
一項之未經許可製造彈藥之主要組成零件罪，依想像競合犯從一
重處斷；乙○○係犯刑法第三百三十七條之侵占遺失物罪、（修
正前）槍砲彈藥刀械管制條例第十一條第四項之未經許可持有可
發射金屬或子彈具有殺傷力之土造獵槍罪及第十三條第四項之未
經許可持有彈藥之主要組成零件罪，依想像競合犯、牽連犯從一
重處斷；丙○○係犯（修正前）槍砲彈藥刀械管制條例第十一條
第四項之未經許可持有可發射金屬或子彈具有殺傷力之土造獵槍
罪及第十三條第四項之未經許可持有彈藥之主要組成零件罪，亦
依想像競合犯從一重處斷各等情，未及為新舊法律之比較說明，
適用法則即難認允洽。二、九十年十一月十四日修正公布之槍砲
彈藥刀械管制條例第二十條第一項規定「原住民未經許可，製造
、運輸或持有自製之獵槍或漁民未經許可製造、運輸或持有自製
之漁槍，供生活工具之用者，處新台幣二萬元以下之罰鍰，本條
例有關刑罰之規定，不適用之。」原判決依甲○○之自白，認定
扣案其持有之土造獵槍，係其於八十九年間所製造，並以上訴人
等雖均係山地原住民，但甲○○係台東縣海端鄉公所之溪流保護
員，乙○○原係台東縣海端鄉公所之村幹事，乃認其等製造或持
有土造獵槍及彈藥主要組成零件之行為，與生活無關，非其等供
為生活上所需要之工具，不能依前揭規定解免該條例有關刑罰之
適用。然法律對於取締違反槍砲彈藥刀械管制條例之行為，既併
考量原住民傳統生活及習俗文化，而為前開輕處罰鍰之規定，據
甲○○於偵查中供稱：伊係海端鄉公所聘僱之溪流保育員，平日
在家做農、種梅子；乙○○供稱：伊在海端村擔任幹事，屬臨時
人員，平日在種田；復與丙○○於原審供稱：當時三人欲至丙○
○在利稻種高麗菜之園地趕山豬云云（見本案第一○一號偵查卷
第五、七頁，原審卷第三八至四一、八六頁），甲○○、乙○○
二人於擔任公職之外，與丙○○平日均務農維生，如果無訛，則
甲○○製造上開槍枝、彈藥，及乙○○、丙○○持有上開槍枝、
彈藥之目的，何以並無上開法律所定「供生活工具之用」之情形
？且甲○○自白製造槍枝、彈藥，其詳細過程為何，如何依扣案
槍枝、彈藥或其他具體事證以證明其自白係與事實相符？俱尚非
盡詳明，原審未遑調查釐清，審認說明，其為上述之認定，自嫌
調查職責未盡及理由欠備。以上或為上訴意旨所指摘，或為本院
得依職權調查之事項，應認原判決有撤銷發回更審之原因。
據上論結，應依刑事訴訟法第三百九十七條、第四百零一條，判
決如主文。
中    華    民    國  九十五  年    一    月   十二   日
                      最高法院刑事第七庭
                          審判長法官  呂  潮  澤
                                法官  吳  昆  仁
                                法官  孫  增  同
                                法官  趙  文  淵
                                法官  吳      燦
      本件正本證明與原本無異
                                      書  記  官
中    華    民    國  九十五  年    一    月   十七   日
                                                      Ｋ


司法院資訊處製作；財團法人民間司法改革基金會備份。
